【裁判字號】    90,交訴,21
【裁判日期】    900524
【裁判案由】    公共危險等
【裁判全文】
臺灣嘉義地方法院刑事判決                            九十年度交訴字第二一號
    公  訴  人  臺灣嘉義地方法院檢察署檢察官
    被      告  乙○○
右列被告因遺棄等案件，經檢察官提起公訴（九十年度偵字第四九九號），本院判決
如左：
    主  文
乙○○服用酒類，不能安全駕駛動力交通工具而駕駛，處有期徒刑貳月；又對於無自
救力之人，依法令應扶助及保護而不為其生存所必要之扶助及保護，處有期徒刑玖月
。應執行有期徒刑拾月，緩刑年，緩刑期內付保護管束。
    事  實
一、乙○○無犯罪前科，素行尚稱良好，於民國九十年元月十日晚上八時許起至十時
    許止，在嘉義市○○路羅山碳烤店服用酒類，其明知飲酒後已達不能安全駕駛動
    力交通工具之程度，仍自該處駕駛車牌號碼ＲＶ—３３２２號自用小客車上路，
    嗣於同日晚上十一時三分許，乙○○沿嘉義市○○○路由南往北行經與民族路交
    叉路口欲左轉時，適甲○○騎乘車牌號碼ＭＢＪ—２５８號重型機車沿民族路由
    東向西亦行經該路口，乙○○因已達不能安全駕駛之程度，小客車乃與甲○○之
    機車發生擦撞，甲○○當場人車倒地昏迷不醒，並受有第三頸椎椎體骨折之傷害
    （過失傷害部分未據告訴）。詎乙○○明知肇事後，甲○○已成為無自救力之人
    ，苟不加以保護，任其昏迷倒臥於往來車輛頻繁且夜間視線不佳之交岔路口中，
    將發生被車輛碾壓而危及其生命、身體之結果，竟一時失慮，未停車救助甲○○
    而駕車逃逸返家。乙○○旋於翌日即九十年元月十一日凌晨為警查獲，並於凌晨
    五時六分許測得其呼氣含酒精濃度每公升零點二八毫克。
二、案經嘉義市警察局第二分局報告臺灣嘉義地方法院檢察署檢察官偵查起訴。
    理  由
一、訊據被告乙○○對於右揭犯罪事實坦承不諱，其中（一）被告酒後不能安全駕駛
    屬於動力交通工具之自用小客車而駕駛之部分，有酒精濃度測試表、刑法第一百
    八十五條之三案件測試觀察紀錄表、舉發違反道路交通管理事件通知單各一紙在
    卷可稽（警卷第十四頁至第十六頁）。依國立台灣大學醫學院八十五年九月二十
    五日（八五）醫秘字第二０八二號函認，血液酒精濃度為呼氣酒精濃度之二千一
    百倍至二千三百倍，人體血液酒精濃度削減速率，因性別、年齡、體質不同，每
    小時每一百毫升減少十五至二十毫克，則據該函所示最有利於被告之標準推算，
    被告於九十年元月十一日凌晨五時六分許為警查獲時所測試之呼氣含酒精濃度每
    公升為零點二八毫克，換算為血液酒精濃度為每一百毫升為五十八點八毫克，則
    於九十年一月十日晚上十一時三分許肇事時，其血液酒精濃度每一百毫升為一百
    四十八點八毫克，相當於呼氣酒精濃度每公升零點六四毫克，顯已達無法安全駕
    駛動力交通工具之程度而仍駕駛自用小客車。（二）被告肇事致被害人甲○○受
    傷昏迷成為無自救力之人後，未加以保護而逃逸之部分，除據被害人於警訊中指
    述車禍發生經過及伊在醫院急診室始甦醒等情外（警卷第五頁至第七頁），並有
    道路交通事故調查報告表、事故現場照片十二張、有無自首調查表附於警卷（警
    卷第九頁至第十三頁）及行政院國軍退除役官兵輔導委員會嘉義榮民醫院九十年
    四月十一日（九十）嘉醫行字第一七三二號函所附病歷摘要報告附於本院卷可參
    。依前開病歷摘要報告所載，被害人係受有第三頸椎椎體骨折之傷害，需配戴頸
    圈加以保護可見，於車禍發生後，被害人未經他人協助無法移動自行就醫，顯為
    無自救力之人無疑，次依道路交通事故調查報告表所示，現場既屬交叉路口劃設
    有禁止車輛駕駛人臨時停車之網狀線區域，肇事當時為深夜，被害人倒臥於此，
    極有可能被疾駛而過之車輛碾壓，造成其生命、身體之危害，而汽車駕駛人駕駛
    汽車肇事致人受傷或死亡，應即採取救護或其他必要之措施並向警察機關報案，
    不得駛離，道路交通管理處罰條例第六十二條第一項定有明文，被告對於無自救
    力之被害人，依該法條規定顯有扶助及保護義務，自不得未予以扶助及保護而駕
    車逃逸。綜上所述，被告之自白與事實相符，堪以採信。事證明確，其犯行堪以
    認定。
二、核被告所為，係犯刑法第一百八十五條之三服用酒類不能安全駕駛動力交通工具
    而駕駛罪、刑法第一百八十五條之四駕駛動力交通工具肇事致人受傷而逃逸罪、
    刑法第二百九十四條第一項之遺棄罪。被告一逃逸行為，同時觸犯構成要件不相
    同之刑法第一百八十五條之四、第二百九十四條第一項之罪，為想像競合犯，兩
    罪之刑輕重均相等，應從一情節較重之第二百九十四條第一項之遺棄罪處斷。公
    訴意旨認為被告所犯，係刑法第一百八十五條之三、刑法第一百八十五條之四之
    罪，其中就被告服用酒類不能安全駕駛動力交通工具而駕駛之犯行，係構成刑法
    第一百八十五條之三之罪，固無疑義，惟本案被害人既已成為無自救力之人，應
    認被告肇事後逃逸之行為，係同時侵害刑法第一百八十五條之四所保護之社會公
    共安全整體法益及刑法第二百九十四條第一項所保護之生命、身體安全等個人法
    益，且刑法第一百八十五條之四之構成要件顯較刑法第二百九十四條第一項之構
    成要件為寬，前者無分受傷之人是否為無自救力之人，後者則反是，二條文構成
    要件尚有不同，自應依刑法第五十五條想像競合犯之規定從情節較重之刑法第二
    百九十四條第一項之遺棄罪處斷（此為我國最高審判機關近來所採之見解，參照
    最高法院八十九年度台上字第六五一四號刑事判決）。被告所犯刑法第一百八十
    五條之三、刑法第二百九十四條第一項之罪，犯意各別，行為不同，應分論併罰
    。公訴人雖僅就被告服用酒類不能安全駕駛動力交通工具而駕駛及駕駛動力交通
    工具肇事致人受傷而逃逸之犯行提起公訴，然檢察官就犯罪事實之一部起訴者，
    其效力及於全部，刑事訴訟法第二百六十七條定有明文，本件被告遺棄部分之犯
    罪事實，與前揭論罪科刑之駕駛動力交通工具肇事致人受傷而逃逸部分，有想像
    競合犯之裁判上一罪關係，前已說明，本院自應就屬於裁判上一罪之遺棄部分一
    併加以裁判。復按汽車駕駛人酒醉駕車因而致人受傷或死亡，依法應負刑事責任
    者，加重其刑至二分之一，道路交通管理處罰條例第八十六條第一項固有明文規
    定，惟本件被害人甲○○並未就被告過失傷害部分提出告訴，業據其於警訊中陳
    明甚詳（警卷第七頁反面），是被告就此部分之犯行未經提起公訴，自無負擔刑
    事責任可言，從而本案尚無該條文規定之適用，公訴意旨認被告所犯應依上開法
    條規定加重其刑，容有誤會，附此敘明。爰審酌被告犯罪之動機未見可憫之處，
    對公共安全有所危害，另肇事致人受傷而逃逸未為扶助、保護部分，並有試圖逃
    避刑責之僥倖心態，惟被害人就其所受傷害業於警訊中表明不予追究之意，已如
    上述，應可信其尚未影響終身之健康而造成永久難以磨滅之痛苦，及被告犯罪後
    尚能坦承犯錯，且已與被害人就本件車禍達成民事和解賠償損害，有嘉義縣水上
    鄉調解委員會調解書一份附於本院卷可憑，顯有具體悔過之表現及其他一切情狀
    ，分別量處如主文所示之刑，並定其應執行刑，以資懲儆。查被告未曾受有期徒
    刑以上刑之宣告，素行尚稱良好，有臺灣高等法院被告全國前案紀錄表在卷可稽
    ，經此次教訓，應知所警惕而無再犯之虞，本院認所宣告之刑，以暫不執行為適
    當，爰併宣告緩刑三年，以啟自新。惟被告既因心存僥倖，而未處理與他人所發
    生之車禍即行逃逸，足見其法治觀念之薄弱，本院認被告於緩刑期內應有具體措
    施加強其法治觀念，適時進行輔導與矯正，以收後效，爰依法諭知被告於緩刑期
    內交付保護管束。
據上論斷，應依刑事訴訟法第二百九十九條第一項前段，刑法第一百八十五條之三、
第二百九十四條第一項、第一百八十五條之四、第五十五條、第五十一條第五款、第
七十四條第一款、第九十三條第一項，判決如主文。
本案經檢察官陳美君到庭執行職務。
中    華    民    國      九十        年      五        月    廿四      日
                           臺灣嘉義地方法院刑事第二庭
                                         審判長法  官  許  進  國
                                               法  官  王  漢  章
                                               法  官  廖  政  勝
右正本證明與原本無異。
如不服本判決，應於判決送達後十日內向本院提出上訴狀( 應附繕本 )。
中    華    民    國      九十        年      五        月    廿四      日
                                               書記官  陳  湘  蓉
附錄本案論罪科刑法條全文：
刑法第一百八十五條之三
服用毒品、、麻醉藥品、酒類或其他相類之物，不能安全駕駛動力交通工具而駕駛者
，處一年以下有期徒刑、拘役或三萬元以下罰金。
刑法第一百八十五條之四
駕駛動力交通工具肇事，致人死傷而逃逸者，處六月以上五年以下有期徒刑。
刑法第二百九十四條第一項
對於無自救力之人，依法令或契約應扶助、養育或保護而遺棄之，或不為其生存所必
要之扶助、養育或保護者，處六月以上五年以下有期徒刑。


司法院資訊處製作；財團法人民間司法改革基金會備份。
